臺灣臺北地方法院刑事判決
111年度簡上字第101號
上  訴  人
即  被  告  周佳勳







上列被告因洗錢防制法等案件，不服本院民國111年5月12日所為
111年度簡字第977號第一審刑事簡易判決（聲請簡易判決處刑案
號：110年度偵字第19578號），提起上訴，本院管轄第二審之合
議庭認不應適用簡易程序，改依通常程序審理，並自為第一審判
決如下：
    主  文
原判決撤銷。
本件免訴。
    理  由
一、聲請簡易判決處刑意旨略以：被告周佳勳明知將金融帳戶存
    摺、金融卡、密碼提供非屬親故或互不相識之人使用，有遭
    他人利用作為財產犯罪所得財物匯入及提領工具之可能，使
    犯罪查緝更形困難，對於藉端徵求他人金融機構帳戶者，極
    有可能利用該等帳戶為與財產有關之犯罪工具，及掩飾、隱
    匿犯罪所得財物或財產上利益之目的，有所預見，仍容任其
    發生，基於幫助詐欺取財與掩飾、隱匿犯罪所得去向之不確
    定故意，於民國110年1月4日前某日，在址設新北市○○區○○
    路○段000號之愛家賓館，將其所申辦之中國信託商業銀行股
    份有限公司（下稱中國信託銀行）帳號000000000000號帳戶
    （下稱末碼234號帳戶）之提款卡、密碼及網路銀行帳號、
    密碼，提供與真實姓名年籍不詳綽號「阿杰」之成年男子及
    其所屬詐欺集團成員使用。嗣詐欺集團所屬成員取得上開帳
    戶之提款卡、密碼及網路銀行帳號、密碼後，遂意圖為自己
    不法所有，基於詐欺取財之犯意，於110年1月4日下午2時許
    ，透過Facebook社群網站及Line通訊軟體向告訴人李承哲佯
    稱販賣IPHONE 12手機云云，致告訴人陷於錯誤，於同日晚
    間6時19分許匯款新臺幣（下同）1萬元至被告上開末碼234
    號帳戶內，款項旋遭提領一空，被告即以此等方式幫助「阿
    杰」及其所屬詐欺集團成員詐欺取財，並幫助掩飾、隱匿上
    開犯罪所得之本質、來源及去向，因認被告涉犯犯刑法第30
    條第1項前段、第339條第1項之幫助詐欺取財罪，及刑法第3
    0條第1項前段、洗錢防制法第14條第1項之幫助洗錢罪嫌。
    　　　
二、按案件曾經判決確定者，應諭知免訴之判決，並得不經言詞
    辯論為之，刑事訴訟法第302條第1款、第307條分別定有明
    文。
三、經查：
  ㈠被告明知申辦金融機構帳戶使用乃個人理財之行為，故無正
    當理由徵求他人提供金融機構者，極易利用該等帳戶為與財
    產有關之犯罪工具，且可預見金融機構帳戶提供他人使用將
    幫助他人實施詐欺犯罪，惟仍基於縱有人以其金融機構帳戶
    實施詐欺犯罪亦不違背其本意之幫助詐欺犯意，於110年1月
    初某日，在新北市新店區某處所，將所申辦之末碼234號帳
    戶之提款卡、密碼交給姓名年籍不詳、綽號「阿傑」之成年
    人，以幫助該不詳人士所屬詐欺集團遂行詐欺取財犯行。嗣
    該詐欺集團成員即共同意圖為自己不法之所有，於109年8月
    8日8時6分許，使用交友軟體結識魏建軒，再使用Line通訊
    軟體暱稱「冰冰」對其佯稱可以於「國際環球投資」之投資
    平台投資外幣用以獲利云云，魏建軒不疑有詐因而誤信，於
    110年1月4日11時22分許，匯款6萬元至被告上開末碼234號
    帳戶，旋遭提領一空。嗣經臺灣新北地方檢察署檢察官以11
    1年度偵緝字第199號聲請簡易判決處刑，並經臺灣新北地方
    法院以111年度金簡字第180號認被告犯幫助詐欺取財罪，處
    拘役30日，並諭知易科罰金之折算標準，於111年5月3日確
    定在案（下稱另案），此有上開起訴書、另案判決書及臺灣
    高等法院被告前案紀錄表（見本院卷第25、45至47、49至53
    頁）在卷可稽，並經本院調閱另案卷宗核閱屬實。
　㈡本件檢察官固以被告基於幫助詐欺取財及幫助洗錢之犯意，
    於110年1月4日前某日，將末碼234號帳戶之提款卡、密碼及
    網路銀行帳號、密碼交付予綽號「阿杰」之成年男子，用以
    供所屬詐欺集團成員作為詐欺告訴人匯款使用等情，聲請簡
    易判決處刑。惟查：
　　1.被告於警詢中供稱：我於110年1月2日將末碼234號帳戶之
      存摺、提款卡交給綽號「阿杰（音譯）」之友人，並將網
      路銀行之帳號、密碼告知「阿杰」，交付地點在新店愛家
      旅館等語（見偵卷第4至5頁），與另案確定判決認定被告
      於110年1月初某日，在新北市新店區某處所，將末碼234
      號帳戶之提款卡、密碼交給綽號「阿傑」之成年人等情，
      就被告交付末碼234號帳戶之時間、交付之地點為新北市
      新店區，以及交付之對象為綽號「阿杰（與阿傑同音）」
      之人，本案與另案均屬相同。
　　2.又本案告訴人即被害人係於110年1月4日晚間6時19分許匯
      款1萬元至末碼234號帳戶，有ATM轉帳交易明細單，及末
      碼234號帳戶交易明細表在卷可查（見偵卷第33、34頁）
      ，與另案被害人魏建軒於同日上午11時22分許，匯款6萬
      元至被告上開末碼234號帳戶之時間亦屬密接，堪認被告
      係以單一之幫助行為，一次而非分別多次交付末碼234號
      帳戶予詐欺集團成員，是本案與另案應為同一案件。
　㈢原審認被告犯行明確，予以論罪科刑，固非無見。惟本案與另案既屬同一案件，且被告提供末碼234號帳戶予詐欺集團成員之事實，業經另案判決確定在案，本件依法應為免訴判決，原判決予以論罪科刑容有未洽。又被告上訴意旨雖以：原審判處有期徒刑3月，量刑過重，請以另案判處拘役30日作為衡量標準為由提起上訴，雖無理由，然原判決既有上開程序上無可維持之處，應由本院將原判決撤銷，並不經言詞辯論，逕諭知免訴之判決。
四、按管轄第二審之地方法院合議庭受理簡易判決上訴案件，應
    依通常程序審理。其認案件有刑事訴訟法第452條之情形者
    ，應撤銷原判決，逕依通常程序為第一審判決，法院辦理刑
    事訴訟簡易程序案件應行注意事項第14項亦有明文。本件依
    法應為免訴判決，為有刑事訴訟法第451條之1第4項但書第3
    款規定之情形，原審誤用簡易處刑程序，應由本院合議庭逕
    依通常程序審理後，撤銷原審判決，自為第一審判決，併予
    敘明。
據上論斷，應依刑事訴訟法第455條之1第1項、第3項、第452條
、第369條第1項前段、第364條、第302條第1款、第307條，判決
如主文。
本案經檢察官邱耀德聲請簡易判決處刑。
中　　華　　民　　國　　111 　年　　8 　　月　　25　　日
　　　　　　　　　刑事第十二庭  審判長法　官　林虹翔
　　　　　　　　　                    法　官　卓育璇
　　　　　　　　　　　　　　　　　　　法　官　張敏玲
上正本證明與原本無異。 
如不服本判決應於收受送達後20日內向本院提出上訴書狀，並應
敘述具體理由；其未敘述上訴理由者，應於上訴期間屆滿後20日
內向本院補提理由書（均須按他造當事人之人數附繕本）「切勿
逕送上級法院」。告訴人或被害人如對於本判決不服者，應具備
理由請求檢察官上訴，其上訴期間之計算係以檢察官收受判決正
本之日期為準。 因疫情而遲誤不變期間，得向法院聲請回復原
狀。
                                      書記官  劉俊廷
中　　華　　民　　國　　111 　年　　8 　　月　　25　　日